臺灣苗栗地方法院民事裁定
110年度消債更字第46號
聲  請  人  
即  債務人  王健章  
代  理  人  陳亮逢律師 (法扶律師)
債  權  人  臺灣新光商業銀行股份有限公司



法定代理人  李增昌  
代  理  人  羅雅齡  
債  權  人  元大商業銀行股份有限公司



法定代理人  翁健    
代  理  人  黃勝豐  
債  權  人  凱基商業銀行股份有限公司


法定代理人  魏寶生  
送達代收人  孫碧珠  
上列當事人因消費者債務清理事件聲請更生，本院裁定如下：
    主  文
聲請人即債務人王健章自111年1月19日下午4時起開始更生程序
。
命司法事務官進行本件更生程序。
    理  由
一、債務人不能清償債務或有不能清償之虞者，得依本條例所定
    更生程序，清理其債務；債務人無擔保或無優先權之本金及
    利息債務總額未逾新臺幣（下同）1,200萬元者，於法院裁
    定開始清算程序或宣告破產前，得向法院聲請更生；債務人
    對於金融機構負債務者，在聲請更生或清算前，應向最大債
    權金融機構請求協商債務清償方案，或向其住、居所地之法
    院或鄉、鎮、市、區調解委員會聲請債務清理之調解，消費
    者債務清理條例（下稱消債條例）第3條、第42條第1項、第
    151條第1項分別定有明文。又法院開始更生程序之裁定，應
    載明其年、月、日、時，並即時發生效力；法院裁定開始更
    生或清算程序後，得命司法事務官進行更生或清算程序，消
    債條例第45條第1項、第16條第1項亦有明文。
二、聲請意旨略以：聲請人前於97年間因違反毒品危害防制條例
    等案件，經臺灣臺中地方法院判處有期徒刑18年確定而入監
    服刑，嗣於108年6月14日經核准假釋，並於同年9月1日至全
    禹環保科技有限公司（下稱全禹公司）擔任鐵工一職，然因
    97年前所欠銀行之信用卡款及信用貸款在利滾利之情況下總
    金額已超過190萬元，然聲請人每月薪資約2萬4,000元，於
    扣除必要生活費用1萬7,515元及每月給付父親之扶養費3,00
    0元後，縱使按月以餘額3,485元之方式償還，其清償期間亦
    高達47年餘，是本件聲請人有不能清償債務之虞，前曾向本
    院聲請債務清理之前置調解，但無法成立調解，爰請求准予
    裁定開始更生。
三、經查：
　㈠聲請人曾向本院聲請債務清理之調解不成立，業據其提出本
    院調解不成立證明書為憑，並經本院調取110年度苗司消債
    調字第61號消費者債務清理事件卷宗查明無誤。又依聲請人
    提出之債權人清冊所載，其債權總金額為77萬4,633元，惟
    經本院向各債權人函詢聲請人目前積欠之債務總額，包含本
    金、利息、違約金、費用在內之無擔保或無優先權債務共計
    194萬9,025元（詳如附表所示），雖與聲請人主張有所出入
    ，惟其總額仍未逾1,200萬，是聲請人向本院聲請更生，尚
    無不合。
　㈡次查，聲請人主張其於聲請更生前2年即108年10月至110年9
    月間，自108年9月1日起任職於全禹公司擔任鐵工，其108年
    10至12月薪資收入合計為7萬2,320元、109年薪資收入合計
    為28萬1,600元、110年1月至9月薪資收入合計為20萬6,880
    元，有全禹公司在職證明書及薪資條等在卷可參（卷第121
    至127頁)。是依聲請人實際任職期間計算，其於聲請更生前
    2年之收入總計為56萬800元(計算式：72,320＋281,600＋206,
    880＝560,800)，本院爰以每月平均收入2萬3,367元(計算式5
    60,800÷24月＝23,366.67元，元以下四捨五入），作為核算
    聲請人償債能力之基礎。
　㈢債務人必要生活費用，以最近1年衛生福利部或直轄市政府所
    公告當地區每人每月最低生活費1.2倍定之；受扶養者之必
    要生活費用，準用第1項規定計算基準數額，並依債務人依
    法應負擔扶養義務之比例認定之；前2項情形，債務人釋明
    更生期間無須負擔必要生活費用一部或全部者，於該範圍內
    ，不受最低數額限制；債務人證明確有必要支出者，不受最
    高數額及應負擔比例之限制，消債條例第64條之2定有明文
    。而債務人聲請更生或清算時所提財產及收入狀況說明書，
    其表明每月必要支出之數額，與本條例第64條之2第1 項、
    第2項規定之認定標準相符者，毋庸記載原因、種類及提出
    證明文件，消債條例施行細則第21條之1第3項亦有明文。聲
    請人主張其個人每月生活必要支出為1萬7,515元(即臺中市1
    10年度每人每月最低生活費之1.2倍)，然聲請人戶籍雖設於
    臺中市，惟其自陳目前因在苗栗縣工作，且與同事租屋居住
    於苗栗縣後龍鎮，並提出房屋租賃契約書為憑（卷第177至1
    81頁)，是應以衛生福利部公告之110年度臺灣省每人每月最
    低生活費為1萬3,288元之1.2倍即1萬5,946元為認定基準，
    始為合理。另聲請人主張每月須支出父親王瑞坤之扶養費3,
    000元，觀王瑞坤45年生（卷第171頁戶籍謄本），年約66歲
    ，已逾法定退休年齡，其108及109年度所得均為0，名下有2
    筆房屋、1筆田賦、1筆土地，財產總額202萬1,200元（卷第
    257至260頁），經審酌王瑞坤名下雖有房地，惟其中1筆房
    地應係供其居住使用，非實質所得而可用以支付生活費，復
    無繼續性之收入，而109年臺灣地區平均餘命表，66歲男性
    平均餘命尚有18.02年，以臺中市110年度每人每月最低生活
    費之1.2倍計算，共約需花費454萬4,932元以支應生活所需
    （計算式：17,515×1.2×12×18.02＝4,544,932.3），縱其現
    有數筆不動產，亦無法馬上變賣，堪認王瑞坤應難以維持自
    己生活，有受扶養之權利，而王瑞坤之法定扶養義務人為其
    配偶及4名子女共5人，惟次子王健仁已於110年12月16日逝
    世，故聲請人應負擔之扶養義務比例為1/4，有王瑞坤108及
    109年度綜合所得稅各類所得資料清單、全國財產稅總歸戶
    財產查詢清單、戶籍謄本、王健仁個人基本資料查詢結果在
    卷可佐（卷第165至171頁)，並經本院依職權調取王瑞坤108
    及109年度稅務電子閘門資料查詢表在卷可稽(卷第165至171
    、257至260頁)。本院衡酌衛生福利部公告之臺中市110年度
    每人每月最低生活費1萬4,596之1.2倍即1萬7,515元，若聲
    請人需扶養父親之最低生活費用應為4,379元（計算式：17,
    515元÷4＝4,378.75），而聲請人僅主張每月扶養費為3,000
    元，堪認聲請人扶養費支出數額尚屬合理，應可採信。基上
    ，聲請人之每月必要支出及扶養費用應合計為1萬8,946元（
    計算式：15,946＋3,000＝18,946)。
　㈣又聲請人自108年11月28日至110年12月31日經臺中市清水區
    公所核定為中低收入戶，並未領有任何補助，僅受有全民健
    康保險費扣減1/2，業據臺中市清水區公所及臺中市政府社
    會局函覆在卷（見卷第65、67至69頁）。是依聲請人平均每
    月收入2萬3,367元，扣除自己及依法應受其扶養者所必要生
    活費用共1萬8,946元後，每月僅餘4,421元可供清償債務，
    若以此金額清償附表所示債務，共需時約441個月（計算式
    ：1,949,025÷4,407＝440.85）即將近37年方可清償完畢，實
    有難以清償債務之情形。復觀聲請人之財產目錄及稅務電子
    閘門財產所得調件明細表（見卷第23、45至47、117頁），
    聲請人除1筆國泰世紀產物保險之保單(保額800元)外，名下
    亦無其他財產。
四、本院綜合上情，認依聲請人之收入及財產狀況，扣除必要支
    出後，應有不能清償債務之情事，而有藉助更生制度調整其
    與債權人間之權利義務關係，重建其經濟生活之必要。此外
    ，復查無聲請人有消債條例第6條第3項、第8條或第46條各
    款所定應駁回更生聲請之事由存在，是本件聲請人聲請更生
    ，核無不合，應予准許。爰裁定聲請人開始更生程序，並命
    司法事務官進行本件更生程序。
五、依消債條例第11條第1項、第45條第1項、第16條第1項，裁
    定如主文。
 中　　華　　民　　國　　111 　年　　1 　　月　19　　日
                  民事第二庭  法　官　王筆毅
以上正本係照原本作成。
本裁定不得抗告。
                              書記官　劉家蕙
中　　華　　民　　國　　111 　年　　1 　　月　　19　　日
附表：
編號 債權人名稱 債權數額（新臺幣）   備註   本金、利息 違約金、費用 合計  1 臺灣新光商業銀行股份有限公司 7萬6,188元 3,533元 7萬9,721元 卷第74頁 2 元大商業銀行股份有限公司 98萬8,994元 11萬3,347元 110萬2,341元 卷第82至83頁 3 凱基商業銀行股份有限公司 76萬2,369元 4,594元 76萬6,963元 卷第97至99頁   182萬7,551元 12萬1,474元 194萬9,025元